臺灣高等法院臺中分院民事判決
110年度上字第330號
上  訴  人  周琬婷  
訴訟代理人  王博鑫律師
            廖國竣律師
被上訴人    彭子珊  

訴訟代理人  方怡靜律師
上列當事人間請求侵權行為損害賠償等事件，上訴人對於民國11
0年5月26日臺灣臺中地方法院109年度訴字第2977號第一審判決
提起上訴，並為訴之追加，本院於111年1月11日言詞辯論終結，
判決如下：
    主  文
上訴及追加之訴均駁回。
第二審及追加之訴訴訟費用由上訴人負擔。
    事實及理由
壹、程序事項：
　　按在第二審為訴之變更或追加，非經他造同意，不得為之。
    但請求之基礎事實同一者，不在此限，民事訴訟法第446條
    第1項、第255條第1項第2款定有明文。上訴人於原審主張被
    上訴人於原判決附表（下稱附表）所示時間，發表如附表所
    示言論，且未經上訴人同意而張貼上訴人之行動電話號碼、
    「甲○○勞資法事務顧問」之名稱及照片為其封面照片等行為
    ，已侵害上訴人之名譽、隱私權，依據民法第184條第1項、
    第195條第1項規定，請求被上訴人賠償新臺幣（下同）10萬
    元本息及登報道歉。嗣於本院復主張被上訴人上開所為，亦
    同時侵害上訴人之姓名權及肖像權。而姓名權、肖像權係與
    名譽權、隱私權各別獨立之人格權，應屬不同訴訟標的，是
    以上訴人所為應認係在二審為訴之追加，惟其請求之基礎事
    實與原訴同一，揆諸首揭規定，應予准許。
貳、實體事項：
一、上訴人主張：伊設立「法寶」及「甲○○勞資法事務顧問」臉
    書粉絲專頁，以銷售阿里山高山茶及提供勞資糾紛意見。伊
    與訴外人丙○○均原為被上訴人之臉書好友，被上訴人亦加入
    伊前開臉書專業粉絲。嗣伊發現丙○○並不認識被上訴人後，
    伊與丙○○便刪除被上訴人臉書好友。嗣被上訴人於民國108
    年6月11日19時許與伊通話後，誤認其遭丙○○刪除臉書好友
    、封鎖臉書帳號係因伊向丙○○道是非之故，遂將怨氣轉向伊
    ，竟陸續於108年6月11日起至108年9月30日間，以如附表所
    示之臉書暱稱於伊達數千人之臉書粉絲專頁留言攻訐伊，致
    伊名譽嚴重受損，並致粉絲專頁成員誤解，紛紛退出前開社
    群。又被上訴人未經伊之同意，逕以伊之行動電話號碼，作
    為臉書暱稱「王玉玲」之臉書封面；復以「甲○○勞資法事務
    顧問」之姓名及照片，作為臉書暱稱「王水秀」之照片；以
    「甲○○勞資法事務顧問」之姓名及照片，作為臉書暱稱「王
    玫玫」之封面照片，嚴重侵害伊之隱私權、姓名權及肖像權
    。被上訴人並邀請伊臉書好友點讚，令伊臉書好友誤認係伊
    自身之邀請，造成伊困擾至極，因此引發失眠及焦慮症狀。
    被上訴人上開所為，已侵害伊之名譽、隱私、姓名及肖像權
    ，受有精神上損害。爰依民法第184條第1項、第195條第1項
    之規定，請求被上訴人賠償伊精神慰撫金10萬元及登報道歉
    以回復名譽（原審為上訴人敗訴之判決，上訴人不服，提起
    上訴，並為訴之追加）。並上訴聲明：㈠、原判決廢棄。㈡、
    被上訴人應給付上訴人10萬元，及自起訴狀繕本送達翌日起
    至清償日止按年息百分之5計算之利息。㈢、被上訴人應將附
    件所示之「道歉啟事」，以5公分乘以15公分、字型16號，
    刊登於中國時報、聯合報、自由時報、蘋果日報之四報任一
    報之全國版至少一日。
二、被上訴人則以：伊與丙○○原為往來密切之好友，經常互相傾
    吐私密心事，然丙○○不願他人知悉雙方有私交往來，不滿伊
    未向伊配偶隱瞞與丙○○之互動，雙方口角後不再聯繫。丙○○
    曾向伊表示上訴人為其朋友，於丙○○與伊失和後，上訴人、
    伊與丙○○臉書共同好友之臉書便開始發表語錄式影射性文章
    ，該等文章旨均在告誡伊應守密等，令伊深感恐懼，伊為了
    解上訴人等人發文之緣由，於108年6月11日循上訴人公開於
    臉書之手機門號致電上訴人，伊於電話中泣不成聲後結束通
    話；其後未久，上訴人主動致電伊，兩造於閒聊後旋即結束
    通話。詎於前開通話後，上訴人與伊及丙○○共同臉書好友仍
    不斷張貼告誡性文章、語錄，直接影射伊不安守本份，伊為
    了解上訴人何以要如此對待伊，方以「莫言」、「鄭玉秀」
    帳號，將附表所示之留言，張貼於上訴人所經營名為「法寶
    」、「甲○○勞資法事務顧問」之粉絲專頁詢問，其留言內容
    係援引自上訴人及其他網友之文章，目的在詢問上訴人為何
    要張貼該等語錄式文章影射伊並陳述伊被影射、霸凌之心情
    ，並非在侵害上訴人名譽。且附表所示留言未具體指涉評價
    對象，留言本身亦無貶損上訴人之情，未致上訴人名譽受損
    。又上訴人於同年9月18日於臉書發表關於伊之一系列不實
    文章，當時伊常用帳號「Helen Peng」與上訴人已非臉書好
    友，無法直接對上訴人之發文留言回應澄清，伊僅能將相關
    事證擷圖，以帳號暱稱「王玉玲」、「王水秀」之封面照片
    或頭貼呈現，以此回應澄清上訴人所發表之不實言論，該等
    擷圖均為公開資訊，無合理隱私期待，並無侵害上訴人之隱
    私權、姓名權及肖像權。另上訴人對伊提起加重誹謗、公然
    侮辱、違反個人資料保護法等刑事告訴，經臺灣臺中地方檢
    察署檢察官以109年度偵字第19348號為不起訴處分，並經臺
    灣高等檢察署臺中檢察分署以109年度上聲議字第2058號處
    分書駁回再議確定，足證伊並無侵權行為。此外，上訴人請
    求之慰撫金過高，且縱認有回復名譽之適當處分之必要，於
    臉書上澄清為已足，無登報道歉之必要等語置辯。並答辯聲
    明：上訴駁回。
三、兩造就本件為爭點整理如下：（見本院卷第114至115頁）
㈠、不爭執事項：
１、被上訴人曾以「Helen Peng」之臉書帳號，加入上訴人臉書
    好友，嗣經上訴人於108年1月1日移除好友關係。
２、被上訴人查悉上訴人之行動電話號碼後，於108年6月11日19
    時15分許撥打電話予上訴人通話。
３、被上訴人分別以「莫言」、「鄭玉秀」之臉書帳號，在上訴
    人所經營之「甲○○勞資法事務顧問」粉絲專頁張貼如附表所
    示之留言。
４、被上訴人以臉書暱稱「王玉玲」之名稱，使用上訴人之行動
    電話號碼作為該臉書封面；復以臉書暱稱「王水秀」名稱，
    以「甲○○勞資法事務顧問」之名稱及照片作為該臉書之照片
    ；被上訴人於臉書上張貼「甲○○勞資法事務顧問邀請你對這
    個粉絲專頁按讚」之照片（如原審原證12至14所示）。
５、上訴人就第３、４項之事實，對被上訴人提起加重誹謗、公然
    侮辱、違反個人資料保護法等刑事告訴，經臺灣臺中地方檢
    察署檢察官以109年度偵字第19348號為不起訴處分，並經臺
    灣高等檢察署臺中檢察分署以109年度上聲議字第2058號處
    分書駁回再議確定。
㈡、爭點：
１、上訴人主張被上訴人張貼如附表所示之留言，侵害上訴人之
    名譽權，有無理由？
２、上訴人主張被上訴人使用上訴人之行動電話號碼及「甲○○勞
    資法事務顧問」之名稱及照片作為其臉書封面及照片即如原
    審原證12至14所示，侵害上訴人之隱私權、姓名權及肖像權
    ，有無理由？
３、上訴人依據侵權行為之法律關係，請求被上訴人賠償精神慰
    撫金及登報道歉以回復名譽，有無理由？
四、得心證之理由：
㈠、按因故意或過失，不法侵害他人之權利者，負損害賠償責任
    。故意以背於善良風俗之方法，加損害於他人者亦同；不法
    侵害他人之身體、健康、名譽、自由、信用、隱私、貞操，
    或不法侵害其他人格法益而情節重大者，被害人雖非財產上
    之損害，亦得請求賠償相當之金額；其名譽被侵害者，並得
    請求回復名譽之適當處分。姓名權受侵害者，得請求法院除
    去其侵害，並得請求損害賠償。民法第184條第1項、第195
    條第1項及第19條分別定有明文。依上開規定之文義可知，
    欲依此規定請求損害賠償者，必須以行為人之行為係屬「不
    法」之侵害行為（具備故意、過失及違法性），且行為人確
    已侵害被害人之合法權利為成立要件，亦即行為人須具備歸
    責性、違法性，並不法行為與損害間有因果關係，始能構成
    侵權行為。故倘被害人所主張之權利並不足以認定為已受侵
    害，或行為人之行為不足以認為係不法之侵害行為時，因與
    上開請求權之成立要件不符，即不得依上開規定請求損害賠
    償。
㈡、復按涉及侵害他人名譽之言論，可包括事實陳述與意見表達
    ，前者具有可證明性，後者則係行為人表示自己之見解或立
    場，無所謂真實與否。而民法上名譽權之侵害雖與刑法之誹
    謗罪不相同，惟刑法就誹謗罪設有處罰規定，該法第310條
    第3項規定「對於所誹謗之事，能證明其為真實者，不罰。
    但涉於私德而與公共利益無關者，不在此限」；同法第311
    條第3款規定，以善意發表言論，對於可受公評之事，而為
    適當之評論者，亦在不罰之列。上述個人名譽與言論自由發
    生衝突之情形，於民事上亦然。是有關上述不罰之規定，於
    民事事件即非不得採為審酌之標準。申言之，行為人之言論
    雖損及他人名譽，惟其言論屬陳述事實時，如能證明其為真
    實，或行為人雖不能證明言論內容為真實，但依其所提證據
    資料，足認為行為人有相當理由確信其為真實者；或言論屬
    意見表達，如係善意發表，對於可受公評之事，而為適當之
    評論者，不問事之真偽，均難謂係不法侵害他人之權利，尚
    難令負侵權行為損害賠償責任。查，依據兩造之陳述，本件
    紛爭應起源於丙○○因刪除被上訴人臉書好友，被上訴人認此
    節或與上訴人有關，先與上訴人通話，繼而再於上訴人之「
    甲○○勞資法事務顧問」粉絲專頁張貼如附表所示之留言。而
    依據附表所示留言之內容，文中雖有「我」、「你」，然觀
    之其前後文均是用抽象、比喻之文字呈現，一般人閱覽後並
    無從得知被上訴人係針對何人、事、物或何特定事實而發言
    ，則被上訴人所為並非事實陳述，而應屬被上訴人之意見表
    達，即無所謂真實與否。是以，上訴人主張被上訴人所述不
    實，誹謗其名譽云云，已無足採。又據被上訴人陳稱，其係
    因上訴人、丙○○刪除其臉書好友，與上訴人通電話後，上訴
    人在臉書上張貼告誡性或語錄式文章影射上訴人，伊自覺遭
    霸凌，方張貼文章以自我澄清等語。又審之被上訴人所發言
    之內容屬個人之意見表達，為主觀價值判斷之範疇，審之其
    文字內容並無何不堪、漫罵或貶低他人名譽或社會評價之用
    語，且客觀上觀之，亦無從認定該等文字對上訴人之人格或
    社會觀感產生負面評價或其名譽遭受貶損之情形，縱上訴人
    主觀上對於被上訴人在其粉絲專頁所為留言感到莫名及不悅
    ，然既無涉上訴人名譽，上訴人主張被上訴人所為係不法侵
    害其名譽權云云，洵無足採。
㈢、而按隱私權之保護，必以主張隱私權之人對於該隱私有合理
    之期待為原則。所謂隱私之合理期待，應就個案判斷。例如
    ：個人之行動舉止，於私領域空間，固然係受絕對保護，除
    非個人同意，不容他人以任何理由侵犯，惟個人於公共領域
    之行動舉止，並非發生於私領域空間，則如此部分之公開或
    為他人知悉、為個人同意或可得而知者，即難謂此等對隱私
    權造成之侵害具有違法性。此外，民法關於姓名權保護之規
    定，其所謂姓名權受侵害，係指非本人而冒用本人姓名，或
    不當使用他人姓名者而言。又肖像權指個人決定是否製作、
    使用、公開及散布自己之肖像之權利，乃人格權之一種，而
    是否具有不法性，亦應採法益衡量原則，就被侵害之法益、
    加害人之權利及手段等，依比例原則而為判斷。上訴人固主
    張被上訴人使用其行動電話號碼、「甲○○勞資法事務顧問」
    之名稱及照片作為被上訴人以暱稱「王玉玲」、「王水秀」
    、「王玫玫」之臉書封面及照片，並找尋上訴人之臉書好友
    按讚，侵害其隱私、名譽、姓名、肖像等人格權云云。惟查
    ，臉書用戶公開分享内容時，該内容即屬公開資訊，此時可
    合理期待其他臉書用戶可能加以瀏覽、下載、截圖或轉貼分
    享該公開内容給其他用戶。亦即公開資訊可以供任何人（包
    括未申請帳號者)在臉書或其他網路空間査看，而所謂公開
    資訊包含用戶的姓名、大頭貼和封面照片，用戶名稱、帳號
    位於個人檔案網址，此乃使用臉書之用戶所知之事項。本件
    上訴人選擇於臉書平台開設專頁，所張貼之資訊如設定為公
    開而未加隱匿，應知悉其他得瀏覽上訴人公開資訊之用戶，
    得將其公開資訊加以下載、截圖或轉貼分享内容給其他用戶
    ，即對就已公開之資訊難有隱私之合理期待。又上訴人亦未
    對其在臉書所公開之照片以文字、設定或任何方式加以限制
    擷取或使用用途，即難避免其他用戶將之下載、截圖或轉貼
    內容之情形。復查，上訴人之個人臉書及「甲○○勞資法事務
    顧問」粉絲專頁上使用其本名及照片，且上訴人並在「甲○○
    勞資法事務顧問」粉絲專頁公開揭露自己所使用之行動電話
    號碼，此有甲○○勞資法事務顧問粉絲專頁擷圖及上訴人個人
    臉書擷圖在卷可參（見原審卷㈠第65、95至103頁、131頁）
    。由前開擷圖可知，上訴人之姓名、電話、照片均屬由被上
    訴人張貼使用前即已公開於網路上之資訊，且取自一般可得
    來源之個人資料，符合個人資料保護法第6條第1項第3款（
    當事人自行公開或其他已合法公開之個人資料）、第19條第
    1項第3款（當事人自行公開或其他已合法公開之個人資料）
    、第7款前段（個人資料取自於一般可得之來源）之規定，
    已難認被上訴人有何侵害上訴人之隱私權可言。此外，被上
    訴人僅單純擷取、張貼上訴人於臉書網頁上已公開之個人資
    料、照片及貼文，並未將照片予以加工、裁剪、扭曲、醜化
    、標示、特寫等，使他人對照片內人物產生人格評價減損之
    情；又被上訴人將「甲○○電話」及「甲○○勞資法事務顧問粉
    絲專頁邀請你對這個粉絲專頁按讚-按讚表達你對這個專頁
    有興趣」等貼文，張貼在其以暱稱王玉玲、王水秀、王玫玫
    發文之頁面上（見原審卷㈠第65至69頁），尚與上訴人所稱
    冒用或盜用其名稱而發文之行為有間，難認被上訴人所為有
    何侵害上訴人之姓名權及肖像權；此外，上訴人亦未提出被
    上訴人有將上訴人之照片、姓名為不法使用之情形，則上訴
    人主張被上訴人侵害其名譽、姓名及肖像權云云，亦無足採
    。至上訴人固聲請通知其臉書好友丁○○、戊○○到庭作證證明
    渠等經常看見被上訴人於臉書多次騷擾、張貼貶低上訴人名
    譽之留言等情，惟被上訴人之貼文是否構成侵權行為，由本
    院依相關事證認定，丁○○、戊○○是否看見上開貼文等情既不
    影響本院之判斷，爰無通知渠等到庭作證必要，附此說明。
㈣、基上，被上訴人前揭所為並無不法侵害上訴人之名譽、隱私
    、姓名、肖像等人格權之情事，上訴人依據侵權行為之規定
    ，請求損害賠償及登報道歉回復其名譽，洵屬無據。
五、綜上所述，上訴人主張被上訴人侵害其名譽權、隱私權，並
    依據侵權行為之法律關係，請求被上訴人應給付10萬元，及
    自起訴狀繕本送達翌日起至清償日止按年息百分之5計算之
    利息；暨請求被上訴人應將附件所示之「道歉啟事」，以5
    公分乘以15公分、字型16號，刊登於中國時報、聯合報、自
    由時報、蘋果日報之四報任一報之全國版至少一日，均無理
    由，應予駁回。從而，原審所為上訴人敗訴之判決，核無違
    誤，上訴意旨指摘原判決不當，求予廢棄改判，為無理由，
    應予駁回。另上訴人追加主張被上訴人侵害其姓名權及肖像
    權部分，亦為無理由，應併予駁回。
六、本件事證已臻明確，兩造其餘之攻擊或防禦方法及所提證據
    ，經本院審酌後均認與本件之結論無涉，茲不再一一論列，
    併予敘明。
七、據上論結，本件上訴及追加之訴均為無理由，爰判決如主文
    。
中　　華　　民　　國　　111 　年　　1 　　月　　28　　日
              民事第五庭    審判長法　官  游文科
                                  法　官  楊珮瑛
                                  法　官  李慧瑜
正本係照原本作成。
上訴人得上訴。 
如不服本判決，須於收受判決送達後20日內向本院提出上訴書狀
，其未表明上訴理由者，應於提出上訴後20日內向本院提出上訴
理由書狀（均須按他造人數附具繕本）。因疫情而遲誤不變期間
，得向法院聲請回復原狀。
上訴時應提出委任律師為訴訟代理人之委任狀。具有民事訴訟法
第466條之1第1項但書或第2項之情形為訴訟代理人者，另應附具
律師及格證書及釋明委任人與受任人有該條項所定關係之釋明文
書影本。如委任律師提起上訴者，應一併繳納上訴審裁判費。

                                  書記官  陳秀鳳
　　　　　　　　　　　　　　　　　
中　　華　　民　　國　　111 　年　　1 　　月　　28　　日
附件：
道歉啟事  道歉人乙○○於民國108年6月11日至108年9月30日間於「甲○○勞資法事務顧問」及「法寶」臉書粉專頁上發表不實言論，要非事實，致嚴重損害甲○○女士名譽。今鄭重道歉，以回復甲○○女士名譽。